臺灣高雄地方法院刑事判決　　　　　　 110年度審易字第81號
公　訴　人　臺灣高雄地方檢察署檢察官
被　　　告　劉之傑


選任辯護人　林昱宏律師
上列被告因竊盜案件，經檢察官提起公訴（109年度偵續一字第1
1號），本院判決如下：
    主  文
劉之傑無罪。
    理  由
一、起訴意旨略以：被告劉之傑為迅捷光電有限公司（以下稱迅
    捷公司）負責人，訊捷公司於民國107年3月1日因承作台銀
    資產管理股份有限公司（以下稱台銀資產公司）位於高雄市
    ○○區○○街000號鳳翔國中之太陽光電工程，雙方簽訂太
    陽光電工程契約，並約定：「本工程在未正式驗收合格以前
    ，無論已完未完工程或運入工地之材料，該材料之所有權均
    屬甲方（即台銀資產公司），乙方（即迅捷公司）不得轉讓
    或貸與第三者，或設定質權、其他擔保及一切物權」、「甲
    、乙雙方對已進場之物料，非經雙方同意不得任意運出廠區
    」。嗣雙方就工程有驗收、點交及工程款給付問題發生糾紛
    ，被告劉之傑明知依上開契約之約定，迅捷公司所施作之工
    程物件只要進入工地現場，所有權即屬台銀資產公司，且未
    經台銀資產公司同意，迅捷公司不得擅自取走，竟意圖為自
    己及迅捷公司不法之所有，基於竊盜之犯意，於108年1月26
    日某時，前往上址鳳翔國中工地內，夥同不知情綽號「阿南
    」之不詳姓名之人，持客觀上足對人之生命、身體、安全構
    成危害、可供兇器使用之板手或螺絲起子等工具，竊取業已
    進場裝設、屬台銀資產公司所有之工程設備MP盤銅排3座得
    手，嗣因上開太陽能設備無法正常運作，經台銀資產公司派
    人到場查看發覺MP盤銅排遭竊，報警而循線查悉上情。因認
    被告涉嫌刑法第321條第1項第3款之攜帶兇器竊盜罪等語。
二、按犯罪事實應依證據認定之，無證據不得認定犯罪事實；不
    能證明被告犯罪者，應諭知無罪之判決，刑事訴訟法第154
    條第2項、第301第1項分別定有明文。認定不利於被告之事
    實，須依積極證據，苟積極證據不足為不利於被告事實之認
    定時，即應為有利於被告之認定，最高法院30年上字第816
    號判決可資參照。又告訴人之告訴，係以使被告受刑事訴追
    為目的，是其陳述是否與事實相符，仍應調查其他證據以資
    審認，最高法院40年台上字第86號判決、52年台上字第1300
    號判決足供參照。再按刑法上之竊盜罪，須意圖為自己或第
    三人不法之所有，而取他人所有物，為其成立要件。若行為
    人欠缺主觀上意思要件，縱其結果確有民事上之侵權責任，
    仍要難認為構成刑法上之竊盜罪，最高法院23年上字第1892
    號判決意旨足參。
三、檢察官認被告涉有上開犯嫌，無非係以證人王玉書於警詢之
    證述、迅捷公司與台銀資產公司簽訂之太陽光電工程契約、
    台銀資產公司於108年1月15日寄予迅捷公司之存證信函、訊
    捷公司於108年1月7日寄予台銀資產公司之存證信函、臺灣
    臺北地方法院108年度建字第47號民事判決各1份為其論據。
四、訊據被告劉之傑固不諱言其為迅捷公司負責人，訊捷公司有
    承作台銀資產公司之鳳翔國中太陽光電工程，於前揭時、地
    ，綽號「阿南」之不詳姓名之人，持板手拆卸前揭工程之MP
    盤銅排3座等情，惟堅決否認有何前揭犯行，辯稱：我在拆
    解MP盤銅排之前，不知道契約第10條第3、4項有包含銅排這
    件事，我認為銅排是連接的東西，就像接電需要電線，所以
    我認為這與材料有差別，我認知的材料是合約後面附表一BO
    M表（即物料清單）記載的才是材料；鳳翔國中之太陽光電
    工程是我們公司管理的，台銀資產公司沒有派人來過；我派
    人拆解MP盤銅排時，我們與台銀資產公司還沒有驗收該工程
    ，因為對工程款有爭執，我將MP盤銅排暫時拆下來作保管，
    這個MP盤銅排只要再將螺帽鎖上就好，況且MP盤銅排是我們
    公司提供的等語（見審易卷第247頁至第249頁）。辯護人則
    以：被告拆卸MP盤銅排係為保全被告對於台銀資產公司債權
    ，且該銅排並非太陽能光電系統之構成部分，自非系爭契約
    第10條3、4款所述材料；且該工程既未完工，並未交付與台
    銀資產公司，MP盤銅排仍是被告之物，與竊盜構成要件不該
    當；另毀損是物品永久喪失效用，然依被告所述，將MP盤銅
    排裝上，該工程系統即可作用，顯非毀損；又強制罪需要對
    台銀資產公司人員施以強暴脅迫行為，但由被告所述，台銀
    資產公司從未派駐人員在該工程，自無可能對其人員有何強
    制，與強制罪之構成要件亦不該當等情，為被告辯護。
五、被告及辯護人以前詞置辯，故本案有疑義，應予審究者，厥
    為：㈠被告於前揭時、地，拆解MP盤銅排，是否該當竊盜罪
    之構成要件？㈡被告前揭拆解MP盤銅排之行為，是否成立檢
    察官於本院補充之強制罪嫌或毀損罪嫌？本院說明得心證之
    理由如下：
㈠、被告於前揭時、地，拆解MP盤銅排，是否該當竊盜罪之構成
    要件？
１、觀之迅捷公司與台銀資產公司簽訂之太陽光電工程契約第10
    條第3、4項固約定：「3、本工程在未正式驗收合格以前，
    無論已完未完工程或運入工地之材料，該材料之所有權均屬
    甲方（即台銀資產公司），乙方（即迅捷公司）不得轉讓或
    貸與第三者，或設定質權、其他擔保及一切物權」、「4、
    甲、乙雙方對已進場之物料，非經雙方同意不得任意運出廠
    區」。然①細閱該契約第10條第1項：「施工期間甲方供給
    乙方之材料，乙方應妥適保管使用，如有遺失或毀損者，乙
    方應按甲方購置之價格負賠償之責；若因產品品質因素、天
    災或運送中所造成之損壞，則由甲方自行負責。由甲方供料
    之部分，於甲方交付予乙方至依圖施工完成前而有滅失情形
    ，乙方負相關之保管責任。」（見偵卷第72頁），是以該契
    約第10條第3、4項所稱材料是否僅為台銀資產公司所提供之
    材料，否則由迅捷公司自行購買而運送至該工地之材料，一
    概不得運出，那麼由迅捷公司所自購之材料，於施工後剩餘
    之廢料，亦不得運出，顯有失公允；②該契約第10條第2項
    規定「若發現物料與規定之材料不同或不符本契約之要求者
    ，甲方有權要求乙方立即更換，換料所生之相關支出與成本
    應由乙方負責。」（見偵卷第72頁），由此規定可知，台銀
    資產公司及迅捷公司對於物料、材料，在契約中係有明訂規
    格，是以被告辯稱其所認知之「材料」是契約附表一BOM表
    （即物料清單，見偵卷第78頁至第79頁）記載的才是材料乙
    節，即非無稽。然由上述契約附表一BOM表，卻未記載MP盤
    銅排之規格，故MP盤銅排是否為前揭契約第10條第3、4項所
    稱之材料，即非無疑。
２、再者，依據前揭契約第5條第3項「於保固維護期限內，乙方
    須確保各太陽光電模組串列、逆變器、監控系統、線路、水
    路及其他達成本系統運作所需之物件等運作正常（見偵卷第
    70頁），故被告所屬之迅捷公司待與台銀資產公司驗收後，
    本負有保固之責任，是以被告與台銀資產公司發生工程款糾
    紛之際（其等工程款糾紛詳如下述），被告為確保其本身應
    得之債權，暫時將「其出資購買」之MP盤銅排拆解保管，待
    欲驗收時，將MP盤銅排裝設，即可供驗收，並履行保固責任
    ，從而，在雙方驗收該工程前，被告將其出資購買之MP盤銅
    排拆解、保管，實難遽認被告主觀上認知該MP盤銅排是台銀
    資產公司所有之物，而有竊盜之犯意。
３、況且，被告所屬之迅捷公司與台銀資產公司對於給付工程款
    乙事涉訟，經臺灣臺北地方法院以108年度建字第47號審理
    後，認為台銀資產公司應給付迅捷公司新臺幣2,313,672元
    之工程款；其中判決理由中，曾提及被告主觀上認為迅捷公
    司始有材料所有權而為保全行為乙節，有前揭民事判決1份
    存卷可查（見偵續第141頁），亦與本院前揭認定被告主觀
    上並無竊盜之犯意相同。
４、小結：由迅捷公司與台銀資產公司簽訂太陽光電工程契約之
    前揭條文內容，佐以被告拆解MP盤銅排時，迅捷公司仍未與
    台銀資產公司驗收該太陽光電工程，迅捷公司仍是工程之實
    際管理者等情觀之，被告辯稱其無竊盜之犯意，並非無稽。
    至證人王玉書於警詢之證述，僅能證明被告有拆解MP盤銅排
    ，亦無法證明被告有意圖為自己不法所有之主觀犯意。
㈡、被告前揭拆解MP盤銅排之行為，是否成立檢察官於本院補充
    之強制罪嫌或毀損罪嫌？
１、被告於拆解MP盤銅排時，台銀資產公司之人員並未到場，應
    可排除對於台銀資產公司人員施以強暴、脅迫之可能性。又
    被告拆解MP盤銅排時，迅捷公司仍未與台銀資產公司驗收該
    太陽光電工程，況且，由迅捷公司已寄存證信函，請台銀資
    產公司儘速進行驗收乙節，有郵局存證信函用紙1份在卷可
    憑（見偵卷第32頁），是以被告拆解MP盤銅排後，隨時得以
    將MP盤銅排裝設回去，以利驗收，故被告此舉亦難認有何對
    物強制行為之存在。
２、由卷內被告拆解MP盤銅排後，及台銀資產公司暫時修復後之
    照片觀之（見警卷第31頁至第35頁），即誠如被告所辯稱只
    要再將MP盤銅排用螺帽鎖上就好乙節，即非無憑，亦難認被
    告拆解MP盤銅排，有將太陽光電工程之設備毀損，而達致不
    堪使用之程度。
六、本案曾經臺灣高雄地方檢察署檢察官以108年度偵字第5870
    號，認為罪嫌不足而為不起訴處分，經台銀資產公司聲請再
    議後，臺灣高等檢察署高雄檢察分署檢察長認為偵查尚未完
    畢，應予續行偵查，經發回後，臺灣高雄地方檢察署檢察官
    仍認為罪嫌不足，而以109年度偵續字第16號為不起訴處分
    ，台銀資產公司復聲請再議後，臺灣高等檢察署高雄檢察分
    署檢察長乃認為無續行偵查之必要，請依法提起公訴，然臺
    灣高等檢察署高雄檢察分署檢察長命令中，認為「…。又被
    告拆解聲請人公司所有MP盤銅排之行為，業已不法肇致系爭
    工程電力無法運作而使聲請人公司受有損害，迅捷公司應負
    損害賠償責任等情，亦有臺灣臺北地方法院108年度建字第4
    7號民事判決可憑，是被告所辯為保全設備的完善，必須移
    置設備云云，亦難採信。本件事證明確，被告犯嫌堪予認定
    。」（見偵續一卷第7頁），然前揭命令卻漏未斟酌臺灣臺
    北地方法院108年度建字第47號民事判決亦認為被告「主觀
    上認原告始有材料所有權而為保全行為」乙節，有前揭民事
    判決1份存卷可查（見偵續第141頁）；再者，民法第184條
    侵權行為之「不法」，包括故意及過失，而刑法第320條或
    第321條之竊盜行為僅處罰「故意」，是以尚難因上開民事
    判決認為「不法肇致系爭工程電力無法運作而使聲請人公司
    受有損害」，即等同被告主觀上有竊盜之故意。
七、至檢察官提出證人王玉書之警詢證述（見警卷第9頁至第11
    頁），僅能證明有人拆除MP盤銅排，其公司懷疑是被告所為
    ，但此亦無法證明被告有竊取MP盤銅排之主觀犯意。綜上，
    檢察官所提之證據，均無法使本院形成被告主觀上有竊盜犯
    意之確信。此外，復查無其他積極證據證明被告確有檢察官
    所指之犯行，揆諸首揭說明，自應為有利於被告之認定。從
    而，本件尚不能證明被告犯罪，依法應為被告無罪判決之諭
    知。
據上論斷，應依刑事訴訟法第301條第1項前段，判決如主文。
本案經檢察官張貽琮提起公訴，檢察官范文欽到庭執行職務。
中    華    民    國   110    年    10    月    14    日
                  刑事第五庭    法  官  陳川傑
以上正本證明與原本無異。
如不服本判決應於收受判決後20日內向本院提出上訴書狀，並應
敘述具體理由。其未敘述上訴理由者，應於上訴期間屆滿後20日
內向本院補提理由書(均須按他造當事人之人數附繕本)「切勿逕
送上級法院」。
因疫情而遲誤不變期間，得向法院聲請回復原狀。
中    華    民    國   110    年    10    月    14    日
                                書記官  王翌翔